【裁判字號】    90,易,34
【裁判日期】    900227
【裁判案由】    侵占
【裁判全文】
臺灣桃園地方法院刑事判決                              九十年度易字第三四號
    公  訴  人  臺灣桃園地方法院檢察署檢察官
    被      告  甲○○
右列被告因侵占案件，經檢察官提起公訴（八十九年度偵字第一七六五五號），本院
判決如左：
    主      文
甲○○意圖為自己不法之所有，而侵占對於業務上所持有之物，累犯，處有期徒刑肆
月，如易科罰金以佰元折算壹日。
    事      實
一、甲○○曾因賭博案件，於民國八十二年十二月三十一日經台灣高等法院判處有期
    徒刑六月，八十三年三月三十日易科罰金執行完畢。其於八十七年三月至同年五
    月間，原係擔任桃園縣龍潭鄉青年城第二期社區管理委員會之財務委員，負有保
    管該社區各項經費之責，為從事於業務之人。緣朱某之女友徐秀英罹患子宮頸癌
    ，其為籌措醫療費用，需款孔殷，情急之下，竟意圖為自己不法之所有，於八十
    七年五月間離職後，將其因執行財務委員業務所保管持有之社區管理費新台幣（
    下同）一萬五千五百九十四元及社區鐵門設置費三萬三千四百二十三元共四萬九
    千零十七元，悉予侵吞入己，全數挪充支付其女友之醫療費用。嗣經時任該社區
    管理委員會主任委員之乙○○屢向之催討未果，始知上情。
二、案經乙○○告發暨桃園縣警察局平鎮分局報請台灣桃園地方法院檢察署檢察官偵
    查起訴。
    理      由
一、右揭事實，業據被告甲○○於本院審理時，供承不諱，並經告發人乙○○於本院
    審理時，指述綦詳，且有款項會算單影本一紙在卷可憑。再者，被告之女友徐秀
    英確罹患子宮頸癌並因而於八十九年十月十八日病逝乙節，亦有台北市立萬芳醫
    院出具之死亡證明書一紙存卷足佐。綜此，本件事證已明，被告犯行洵堪認定，
    應依法論科。
二、核被告甲○○所為，係犯刑法第三百三十六條第二項之業務侵占罪。公訴人雖僅
    就侵占三萬九千零十七元之管理及鐵門設置費起訴，惟其同時侵吞另一萬元管理
    費部分，與公訴人已起訴且經本院論罪部分，既屬單純一罪之單一事實關係，自
    為起訴效力所及，本院得併予審判。再查，被告曾有如事實欄所載之犯罪科刑執
    行情形，有台灣高等法院被告全國前案紀錄表一份存卷可參。其受有期徒刑執行
    完畢後，於五年內再犯有期徒刑以上之本罪，為累犯，應依法加重其刑。查被告
    之行雖為法所不容，然其係為籌措女友之醫療費用，情急之下，方出此下策，動
    機良善，引人悲嘆，不勝唏噓，審此情狀，是其所為顯值憫恕，本院認僅縱科以
    本罪之法定最低刑度，猶嫌過重，爰依刑法第五十九條規定，酌減其刑。前開刑
    之加減，並應依法先加重後減輕之。末查，被告已與該社區管理委員會達成和解
    ，侵占之款項並已全額償還，有和解書一紙附卷為證。爰審酌被告犯罪動機、目
    的、手段、侵占之金額、所生危害、已達成和解並如數償還侵占之款項及犯後態
    度等情狀，量處如主文所示之刑。末按，刑法所定得易科罰金之要件，業於被告
    行為後修正，並於九十年一月十日經總統公布，同年月十二日起施行。修正後刑
    法第四十一條第一項規定犯最重本刑為五年以下有期徒刑以下之刑之罪，而受六
    個以下有期徒刑或拘役之宣告者，即得易科罰金，較諸修正前刑法第四十一條所
    定僅犯最重本刑為三年以下有期徒刑以下之刑之罪始得易科罰金之規定有利於被
    告，職是，依刑法第二條第一項前段之規定，自應適裁判時之法律，因之，爰依
    修正後刑法第四十一條第一項規定，併諭知易科罰金之折算標準。
三、公訴意旨另指被告甲○○復同時將其保管之該社區管理基金十萬元據為己有，因
    認被告此部分亦涉犯刑法第三百三十六條第二項之業務侵占罪嫌云云。惟按，所
    謂「侵占」，厥指易持為所有之意也，易詞以言，即須行為人所持有者係他人之
    物而將之據為己有，始克成立，至若所持係自己之物並有權處分，則不與焉。經
    查，告發人乙○○於本院審理時陳明：（委員間）約定各保管（管理基金）十萬
    元，時間到了，十萬元要交還，且保管之委員是要付利息，「不管委員如何運用
    」，我們每三個月會公佈利息收支，被告是有付利息：：：委員到任期到時，每
    一委員還十萬元：：：（十萬元有無約定特定用途？）沒有等語。查各委員既得
    自由運用所保管之該十萬元管理基金，僅須依約支付利息而已，核此要與銀行付
    息收受存款之情無異，究其質，顯屬「消費寄託」，則該十萬元之所有權當已移
    轉予各該保管之委員，被告自不例外，是以揆之前開說明，即令被告將之花用殆
    盡，亦無由成立侵占罪。再者，該筆基金既無約定用途，因之，被告任意處分亦
    不構成背信罪。準此，自無從認被告有如公訴人所指此部分犯行，惟依公訴人起
    訴之旨，係認此與前述經本論罪部分，為單純一罪之單一事關係，爰不另為無罪
    之諭知。
據上論斷，應依刑事訴訟法第二百九十九條第一項前段，刑法第二條第一項前段、刑
法第三百三十六條第二項、第四十七條、第五十九條、修正後刑法第四十一條第一項
，罰金罰鍰提高標準條例第一條前段、第二條，判決如主文。
本案經檢察官何嘉仁到庭執行職務。
中      華      民      國    九十      年      二      月    二十七    日
                              臺灣桃園地方法院刑事第三庭
                                  法  官  蔡榮澤
如不服本判決，應於送達後十日內，向本院提出上訴狀。
附本件論罪科刑依據之法條：
刑法第三百三十六條第二項
對於業務上所持有之物，犯前條第一項之罪者，處六月以上五年以下有期徒刑，得併
科三千元以下罰金。


司法院資訊處製作；財團法人民間司法改革基金會備份。
